【裁判字號】    89,易,1113
【裁判日期】    900330
【裁判案由】    業務侵占
【裁判全文】
臺灣士林地方法院刑事判決                        八十九年度易字第一一一三號
    公  訴  人  臺灣士林地方法院檢察署檢察官
    被      告  甲○○
右列被告因業務侵占案件，經檢察官提起公訴（八十九年度偵字第九二五九號），本
院判決如左：
    主  文
甲○○連續意圖為自己不法之所有，而侵占對於業務上所持有之物，處有期徒刑柒月
。
    事  實
一、甲○○係丙○○○保險股份有限公司（下稱國泰公司）保險專員，負責收取客戶
    保費、保險金給付申請及款項轉交、保單抵押貸款之申請、利息之收取及償還款
    解繳公司等業務，為從事業務之人，竟基於意圖為自己不法所有之概括犯意，先
    後於民國八十七年十月間、八十八年十月十一日、八十八年十一月十九日，收取
    客戶乙○○所繳續期保險費新台幣（下同）一萬一千四百五十八元、許春蘭保單
    貸款清償款九萬元及劉如倫房屋貸款利息三萬二千七百十六元，共計十三萬四千
    一百七十四元，未繳回國泰公司，而連續予以侵占入己，嗣於八十八年十二月間
    經國泰公司清查發現上情後，甲○○始將所收取之劉如倫房屋貸款利息三萬二千
    七百十六元繳回國泰公司。
二、案經被害人國泰公司訴由台灣士林地方法院檢察署檢察官偵查起訴。
    理  由
一、訊據被告甲○○固不否認有在上開時間收取乙○○、許春蘭、劉如倫所繳交保險
    費、清償款、房屋貸款利息之事實，惟矢口否認有侵占之犯行，辯稱：其所收取
    之許春蘭貸款清償款九萬元丟了，故不敢告知公司，其他部分則是忘了繳回云云
    。惟查右揭事實，業據告訴代理人丁○○指訴歷歷，核與證人乙○○到庭證述有
    於八十七年十月間繳交一萬一千四百五十七元予甲○○之情節相符，且有乙○○
    之要保書、保單基本資料、續期保費送金單、許春蘭之保單借款借據、聲明書、
    劉如倫之擔保放款利息收據各一件在卷可稽。被告雖辯稱許春蘭九萬元部分係丟
    了云云，然被告於事發後並未告知公司，亦未報警處理，其未能舉證以實其說，
    又被告雖辯稱乙○○及劉如倫款項部分係忘了繳回云云，然國泰公司規定保險業
    務員收款後最遲須在翌日將所收款項繳回公司一節，為被告所明知，已據被告自
    承在卷，且有國泰公司續期保費事務處理規則影本一件附卷可參。被告擔任保險
    業務員一職，明知公司規定最遲應在收取翌日將所收款項繳回公司，竟未按期繳
    回公司，而於事後空言辯稱忘記云云，實屬卸責之詞，不足採信。事證明確，被
    告犯行洵堪認定，應依法論科。
二、甲○○係國泰公司保險專員，負責收取客戶保費、保險金給付申請及款項轉交、
    保單抵押貸款之申請、利息之收取及償還款解繳公司等業務，為從事業務之人。
    核被告所為，係犯刑法第三百三十六條第二項之業務侵占罪。被告先後三次業務
    侵占之犯行，時間緊接，觸犯構成要件相同之罪名，顯係基於概括犯意反覆為之
    ，為連續犯，應依刑法第五十六條之規定以一罪論，並加重其刑。爰審酌被告素
    無前科，品行尚佳，然竟利用擔任保險業務員收款之便，而將所收保費侵占入己
    之手段、未繳回保費而造成國泰公司及乙○○、許春蘭、劉如倫等保戶權益之損
    害、侵占之金額為十三萬四千一百七十四元、迄今尚未與告訴人國泰公司達成和
    解及犯罪後猶飾詞卸責之態度等一切情狀，量處如主文所示之刑。
據上論斷，應依刑事訴訟法第二百九十九條第一項前段、刑法第五十六條、第三百三
十六條第二項，罰金罰鍰提高標準條例第一條前段，判決如主文。
本案經檢察官蘇佩鈺到庭執行職務。
中    華    民    國      九十        年      三       月     三十      日
                                  臺灣士林地方法院刑事第四庭
                                          法  官
右正本證明與原本無異。
如不服本判決，應於判決送達後十日內，向本院提出上訴狀。
                                          書記官
中    華    民    國      八十        年               月               日
附錄本案論罪科刑法條全文
中華民國刑法第三百三十六條
對於公務上或因公益所持有之物，犯前條第一項之罪者，處一年以上七年以下有期徒
刑，得併科五千元以下罰金。
對於業務上所持有之物，犯前條第一項之罪者，處六月以上五年以下有期徒刑，得併
科三千元以下罰金。
前二項之未遂犯罰之。


司法院資訊處製作；財團法人民間司法改革基金會備份。
